【裁判字號】    88,訴,1808
【裁判日期】    890224
【裁判案由】    懲治走私條例等
【裁判全文】
臺灣高雄地方法院刑事判決                        八十八年度訴字第一八八號
    公  訴  人  臺灣高雄地方法院檢察署檢察官
    被      告  甲○○
                乙○○
    右一人選任  何俊墩律師
    辯  護  人  李宏文律師
                洪玉娟律師
右列被告因違反懲治走私條例等案件，經檢察官提起公訴（八十八年度偵字第五一九
八號），本院判決如左：
    主  文
甲○○、乙○○共同私運管制物品進口逾公告數額，甲○○處有期徒刑捌月，乙○○
處有期徒刑陸月。
扣案之峰牌洋菸壹萬柒仟貳佰伍拾包均沒收。
    事  實
一、甲○○係中國航運公司所屬冠明輪之報務員，與乙○○二人基於共同私運管制物
    品逾公告數額之未稅洋菸進口販賣牟利之犯意聯絡，由甲○○藉隨冠明輪出海之
    機會，於民國八十八年二月八日，該船停泊於日本神戶港之非本國海域時，向年
    籍姓名不詳之成年男子，以新台幣（下同）三十多萬元之代價，販入未貼專賣憑
    證屬公告管制進口之峰牌香菸一萬七千二百五十包（計三十四點五箱，每箱五十
    條，每條十包，完稅價格四十九萬一千六百二十五元），並將該走私之洋菸藏放
    於冠明輪之空貨櫃內，走私入境擬俟機販售牟利。嗣於同年二月十二日凌晨一時
    五十分許，冠明輪停靠於高雄港一一九號碼頭，甲○○將前開走私洋菸乙箱自冠
    明輪丟入海中予前來接運之某年籍姓名不詳者所駕駛之快艇時，為警當場查獲，
    並扣得上開未稅洋菸一萬七千二百五十包及快艇乙艘。
二、案經台灣省高雄港警所移送臺灣高雄地方法院檢察署檢察官偵查起訴。
    理  由
一、訊據被告甲○○，對於於右揭時、地私運未稅洋菸進口而被警查獲之事實供承不
    諱，訊據被告乙○○則矢口否認有共同私運未稅洋菸進口之情事，辯稱：「伊根
    本不認識甲○○，更不用說要向他購買洋菸，不知為何名片會落到甲○○身上，
    那天晚上伊在家裏睡覺，並不在查獲現場」云云。經查右開被告等共同私運未稅
    洋菸進口為警查獲等情，業據證人即查獲之高雄港務警察所機動派出所主管丙○○於審判中結證屬實，並有查扣之峰牌未稅洋菸一萬七千二百五十包及快艇乙艘
    可資佐證，經將該等查扣之未稅洋菸送請鑑定結果，該等洋菸共一萬七千二百五
    十包，核計完稅價格為四十九萬一千六百二十五元，有迴文單乙紙在卷可憑，復
    有高雄關稅局扣押貨物、運輸工具收據及搜索筆錄、台灣省高雄港務警察所嫌疑
    貨品扣押單、高雄關稅局查獲洋菸酒報告表、查獲違反臺灣省內菸酒專賣暫行條
    例案件扣押物品表各乙紙附卷可稽。至被告乙○○所辯伊不認識甲○○，並未向
    其購買洋菸一節，經查，共同被告甲○○於警訊時供述：「於上航次大約在八十
    七年十二月間，本船靠在七十號碼頭時，一名綽號『阿明』之男子上船與我聯繫
    ，他本名叫乙○○，告訴我走私洋菸有厚利可圖，並遞張名片給我，叫我下次航
    次買洋菸回來，他會主動與我聯繫，並詢問我行動電話，這次航次回來，乙○○
    曾於二月十日晚間七時許有打電話詢問我蘋果（即指洋菸）是否有帶回來，我說
    有，並約定在十二日凌晨一時五十分，他會派人自海上接駁。我是預定以每條四
    百五十元之代價販售給乙○○。」等語，及在偵查中供稱：「該批洋菸要賣給乙○○」等語明確，況被告甲○○於查獲後，隨即就乙○○之口卡片指認該人即是
    唆使其此次走私未稅洋菸進口之人，且能明確提供被告乙○○之聯絡電話號碼，
    參之被告甲○○於偵查中描述乙○○之體型為肥胖型，經與本院目視被告乙○○
    於審理時到庭之身型相符，衡情被告甲○○若未與被告乙○○有實際接觸，又如
    何得知被告乙○○身型屬肥胖型，再參酌被告甲○○於審理時所提之答辯狀內所
    稱：「：：：當時陌生人即共同被告乙○○前來聊天，得知甲○○是冠明輪船員
    後，即給一張名片，說伊有朋友在經營檳榔攤，可以代銷三、五箱左右的日本峰
    牌香菸，希望日後甲○○有機會從日本港口購買一些回來賣：：：依據甲○○的
    想法，輪船抵達高雄港後，部份香菸通知乙○○，：：：」等情觀之，被告乙○○上開所辯及被告甲○○嗣後於偵查中翻異前詞，辯稱：伊從未見過乙○○云云
    ，均顯係飾卸及事後迴護被告乙○○之詞，均不足採信。綜上，被告乙○○與共
    同被告甲○○於出海之初即有私運逾公告數額之管制物品進口之認識及共同之犯
    意聯絡甚明。又被告甲○○嗣後雖又辯稱：「伊當時手拿一箱洋菸，聽到後面在
    喊不要跑，一時緊張才丟到海裏以湮滅證據，並不是要丟給什麼小艇接走」云云
    。惟查，證人丙○○到庭結稱：「偵辦本案時，我們採取勤務佈置在一一九號碼
    頭對面前鎮漁港設瞭望哨，在現場也有海關人員，我們彼此並不認識，剛開始我
    們看到一艘舢舨靠近冠明輪外，確定應該沒有錯，便靜觀其變，看到一群人在上
    面活動，把一包黑色防水袋丟到海面上（經追獲裝的是香菸），該船靠過去，他
    拿一個勾子把它勾過來放到船上去，因為我們得到的線索是大概三十幾箱，就在
    旁邊等，此時海關緝私艇從紅毛港那邊開過來，我們機動所的快艇也交叉開出來
    ，那艘快艇發覺情況不對，馬上調頭就走，我們開始追緝到前鎮漁港，一靠岸，
    舢舨的人就由箱型車接走，那艘無照小船目前扣在派出所，舢舨上剛好有一箱香
    菸及一根勾子，他丟的時候我們還沒上貨輪，不是如甲○○所謂的畏罪丟下去。
    」等語明確，復有扣案之無照快艇乙艘可稽，而該快艇上並查獲有峰牌洋菸乙箱
    及長型勾子乙根，業據證人丙○○證述在卷，被告甲○○上開所辯亦顯係卸責之
    詞，委無可採。按洋菸係「懲治走私條例公告管制物品項目及其數額」丙類之管
    制進口物品，其進口之完稅價格不得逾十萬元，被告甲○○、乙○○一次私運進
    口完稅價格達四十九萬一千六百二十五元之未稅洋菸，其走私犯行甚為明確。綜
    上，本件罪證明確，被告犯行均堪認定，應予依法論科。
二、核被告甲○○及乙○○所為，均係犯懲治走私條例第二條第一項私運管制物品進
    口逾公告數額罪。按以自己共同犯罪之意思，參與實施犯罪構成要件以外之行為
    或以自己共同犯罪之意思，事先同謀，而由其中一部分人實施犯罪之行為者，均
    為共同正犯，司法院大法官會議第一０九號解釋可資參照，本件被告乙○○事前
    即與被告甲○○對私運管制物品進口逾公告數額之犯行有犯意之聯絡，而由被告
    甲○○藉搭乘冠明輪之機會，在日本神戶港販入上開完稅價格逾十萬元之未稅洋
    菸進口，被告乙○○對於共犯甲○○之實施私運管制物品行為，既互相利用，則
    就私運管制物品逾公告數額之結果，自應同負責任。是被告二人就上揭犯行，有
    犯意之聯絡及行為之分擔，皆為共同正犯。查台灣省內菸酒專賣暫行條例第一條
    規定：「台灣省內菸酒專賣，暫依本條例之規定」，則如非在該施行區域，自無
    該條例之適用。本件被告二人基於意圖營利，由甲○○在日本神戶港販入上述未
    貼專賣憑證之菸類，既非在台灣省內，且尚未賣出即被查獲，依前開說明，即無
    由成立台灣省內菸酒專賣暫行條例第三十七條第五款之罪，公訴人認被告甲○○
    、乙○○所為除犯懲治走私條例第二條第一項之私運管制物品進口逾公告數額罪
    外，另涉犯台灣省內菸酒專賣暫行條例第三十七條第五款之罪，即有未合，惟公
    訴意旨認此部分與前揭論罪科刑之私運管制物品進口逾公告數額罪間有方法結果
    之牽連犯關係，屬裁判上之一罪，爰不另為無罪之諭知。審酌被告甲○○不思正
    途，竟萌走私牟利之犯意，企圖走私洋菸進入台灣地區販售圖利而影響國內物價
    及交易秩序，及其私運管制物品進口之數量，所生損害及其犯後大致坦承，被告
    乙○○為謀私利，助長走私犯行，犯後猶飾詞否認，惟念其尚未因此而獲利等一
    切情狀，分別量處如主文所示之刑，以資懲儆。又扣案之峰牌洋菸一萬七千二百
    五十包，係被告甲○○犯罪所得之物，業據其供承在卷，應依刑法第三十八條第
    一項第三款規定宣告沒收之，另扣案之快艇乙艘，雖為被告供犯罪所用之物，惟
    非被告等所有，依法不得宣告沒收。
據上論斷，應依刑事訴訟法第二百九十九條第一項前段，懲治走私條例第二條第一項
、第十一條，刑法第二十八條、第三十八條第一項第三款，判決如主文。
中    華    民    國    八十九    年      二      月        二十四      日
                               臺灣高雄地方法院刑事第一庭
                                   法  官  林  惠  霞
右正本證明與原本無異。
如不服本判決，應於判決送達後十日內，向本院提出上訴狀。
                                   書記官  陳  淑  卿
中    華    民    國      八十九      年      二      月    二十五      日


司法院資訊處製作；財團法人民間司法改革基金會備份。
